【裁判字號】    90,上易,2432
【裁判日期】    901226
【裁判案由】    毒品危害防制條例
【裁判全文】
臺灣高等法院臺中分院刑事判決                    九十年度上易字第二四三二號
    上  訴人即
    被      告  乙○○
右上訴人因違反毒品危害防制條例案件，不服臺灣臺中地方法院九十年度易字第一七
九四號中華民國九十年十月十七日第一審判決（起訴案號：臺灣臺中地方法院檢察署
九十年度毒偵字第二三九○號，併辦案號：同署九十年度毒偵字第五○七七號），提
起上訴，本院判決如左：
      主  文
原判決撤銷。
乙○○連續施用第二級毒品，處有期徒刑捌月。
      事  實
一、乙○○前於民國（下同）八十八年間，曾因施用毒品案件，經台灣台中地方法院
    分別以八十八年度毒聲字第七九九號及八十八年度毒聲字第四一七九號裁定，將
    其移送觀察、勒戒，後因均認無繼續施用毒品之傾向，而由台灣台中地方法院檢
    察署檢察官各於八十八年二月十二日、八十八年七月二十九日，分別以該署八十
    八年度偵字第四三五七號、八十八年度偵字第一六六七四號不起訴處分書，對其
    為不起訴處分確定。嗣乙○○復於八十八年九月十七日、八十八年十月十日，先
    後被警查獲其施用第二級毒品安非他命（後於八十九年五月十七日，經台灣台中
    地方法院以八十八年度訴字第二二七七號刑事判決，就其連續施用第二級毒品部
    分，判處乙○○有期徒刑六月確定），並經台灣台中地方法院以八十八年度毒聲
    字第三八八七、五九二四號刑事裁定，將其移送強制戒治，復因強制戒治已滿三
    月，其成效經評定為合格，認無繼續戒治之必要，乃經台灣台中地方法院以八十
    九年度毒聲字第一○二四號裁定停止戒治，所餘戒治期間宣付保護管束。詎乙○
    ○於停止強制戒治付保護管束期間，仍不知悔改警惕，僅因其心情不佳，竟基於
    施用第二級毒品安非他命之概括犯意，連續自八十九年八月十七日起至九十年一
    月八日止，約以平均每個月施用一次之頻率，在台中縣清水鎮○○路九號租住處
    內，以將第二級毒品安非他命置於玻璃球內以火燒烤而吸其煙霧之方式，連續施
    用第二級毒品安非他命多次。嗣又延承前開概括之犯意，又於九十年九月四日凌
    晨零時三十分往前回溯之四十八小時內之某時點，在不詳地點，以不詳方式再非
    法施用第二級毒品安非他命一次。嗣乙○○於八十九年八月十八日經通知到台灣
    台中地方法院檢察署觀護人室報到採集尿液送驗，其結果呈現安非他命陽性反應
    。另又於九十年一月十日下午六時許，為警在台中縣清水鎮○○路九號租住處內
    ，當場查獲乙○○與陳楹琪二人（陳楹琪所涉毒品案件，業經台灣台中地方法院
    另案審理），並扣得第一級毒品海洛因一包（警秤毛重約零點一公克，非屬乙○
    ○所有，並已經檢察官聲請台灣台中地方法院裁定單獨宣告沒收）及屬陳楹琪所
    有之注射針筒一支、玻璃球吸食器二個等物。嗣至九十年九月四日，乙○○復經
    警在台中縣大雅鄉○○路四六○號前查獲，經採尿送驗結果，亦呈甲基安非他命
    陽性反應。
二、案經臺灣臺中地方法院檢察署檢察官自動檢舉偵查起訴，及由台中市警察局報由
    台灣台中地方法院檢察署檢察官移送本院併案審理。
      理  由
一、訊據本案上訴人即被告乙○○（以下簡稱為被告）於本院審理時，僅承認有於八
    十九年八月十九日、及於九十年一月八日，各在台中縣清水鎮○○路九號租住處
    內，有將第二級毒品安非他命，以置放在玻璃球內以火燒烤而吸其煙霧之方式，
    連續施用第二級毒品安非他命二次，此外，即否認尚有其他施用第二級毒品安非
    他命之犯行，並辯稱：八十九年九月四日，伊只是誤喝了水，可能是別人把安非
    他命加在水中，尿液中才有甲基安非他命陽性反應等情。
二、然查：本案被告於警訊中，雖未供承前開犯行，但其於原審法院審理時，已坦承
    ：「我自八十九年八月十七日開始吸，到九十年一月八日為止，大約平均一個月
    施用一次，因為心情不好，用玻璃球吸用，在台中縣清水鎮○○路九號租屋處內
    吸用」、「（警、偵訊所述）不實在，以本院（即原審法院）所說才實在」等情
    。且被告於八十九年八月十八日到台灣台中地方法院檢察署觀護人室報到後，被
    採集之尿液，及其於九十年一月十日被採集之尿液，經分別送請台灣尖端先進生
    技醫藥股份有限公司濫用藥物檢驗中心、及台中縣衛生局檢驗結果，均呈安非他
    命陽性反應，此亦有上開中心之濫用藥物尿液檢測報告一紙、及台中縣衛生局檢
    驗尿水報告書影本各一紙附卷可稽。顯見被告在八十九年八月十八日以前，亦有
    施用安非他命無誤，核與被告在原審法院審理時，供稱有自八十九年八月十七日
    開始施用安非他命之情形相符。被告嗣於本院辯稱無此犯行，及僅施用二次安非
    他命，顯係卸責之詞，不足採信。又被告於九十年九月四日凌晨零時三十分被警
    在台中縣大雅鄉○○路四六○號之前查獲之後，經警採集其尿液送請台中縣衛生
    局檢驗結果，亦呈安非他命陽性反應，此亦有台中縣衛生局煙毒尿液檢驗成績書
    影本一紙附卷可稽。被告於警訊時，非但未以誤喝別人加入安非他命之水，或以
    其他情詞置辯，反供承：「如經檢驗後尿液呈陽性反應，我願意接受法律制裁」
    等語。且將安非他命加入水中，亦與安非他命之施用方式不符。堪證被告此部分
    所辯，亦係事後卸責之詞，亦不足採信。以施用安非他命之後，其存於人體內之
    時間，雖因吸食或施用量之多寡、個人體質、年齡之不同而有差異，但約百分之
    七十會於廿四小時內自尿中排出，正常情況下四十八小時後尿液中甲基安非他命
    之濃度已減低至幾乎測不到（行政院衛生署藥物食品檢驗局八十一年六月十日八
    一藥檢壹字第八一０八九五六號函參照）等情研判，被告顯有在九十年九月四日
    凌晨零時三十分往前回溯之四十八小時內某時點，又非法施用第二級毒品安非他
    命一次甚明。事證明確，被告之前開犯行，亦堪認定。
三、又查被告前曾因施用第二級毒品安非他命，二次經觀察、勒戒後，均認無繼續施
    用傾向，而分別經台灣台中地方法院檢察署檢察官為不起訴處分確定，此分別有
    該署八十八年度偵字第四三五七號、八十八年度偵字第一六六七四號不起訴處分
    書在卷足稽。另被告復於八十八年九月十七日、八十八年十月十日非法施用第二
    級毒品之犯行，經台灣台中地方法院裁定送強制戒治，並經檢察官起訴後，經台
    灣台中地方法院判處有期徒刑六月確定，亦有該署八十八年度毒聲字第三八八七
    、五九二四號裁定及台灣台中地方法院八十八年度訴字第二二七七號判決書在卷
    足資佐證。嗣被告於強制戒治期間因成績經評定合格，經台灣台中地方法院以八
    十九年度毒聲字第一○二四號裁定停止戒治，所餘期間付保護管束之後，於保護
    管束期間內，復為前開犯行，核其所為，係犯毒品危害防制條例第十條第二項之
    施用第二級毒品罪。被告先後多次施用第二級毒品之犯行，其犯罪時間緊接，犯
    罪構成要件相同，顯係基於概括之犯意反覆而為，應依刑法第五十六條連續犯之
    規定論以一罪，並加重其刑。至於被告在施用前持有第二級毒品之低度行為，已
    被嗣後施用第二級毒品之高度行為所吸收，不另論罪。因被告前開所犯，有連續
    犯之裁判上一罪關係，故被告在八十九年八月十九日起至九十年一月八日止，及
    九十年九月四日凌晨零時三十分許往前回溯之四十八小時內之某時點，多次非法
    施用第二級毒品安非他命之犯行，雖未經公訴人起訴，亦為起訴效力所及，本院
    自應併予審判。
四、原審判決就被告前開所犯，予以論罪科刑，固非無見，惟被告復有於九十年九月
    四日凌晨零時三十分許往前許回溯之四十八小時內某時點，又在台中縣大雅鄉○
    ○路四六○號前，再非法施用第二級毒品安非他命一次，原審判決未及審酌，尚
    有未洽。是本案被告上訴，否認部分犯罪，雖無理由，但原審判決既有前述可議
    之處，自應由本院將原審判決撤銷，並予以改判。爰審酌被告之品行、非法施用
    安非他命之情節、及其犯罪後之態度等一切犯罪情狀，仍量處有期徒刑八月。至
    於九十年一月十日下午六時許，為警在臺中縣清水鎮○○路九號乙○○租住處內
    ，當場查獲之玻璃球吸食器二個，係屬同案為警查獲之陳楹琪所有，業據被告及
    陳楹琪二人於警訊時供明在卷。上開玻璃球吸食器二個既非屬被告所有，又非違
    禁物，核與本案沒收之要件不符，應於陳楹琪所涉毒品案件中宣告沒收，爰不於
    本案為沒收之宣告，併此敘明。
五、據上論斷，應依刑事訴訟法第三百六十九條第一項前段、第三百六十四條、第二
    百九十九條第一項前段、毒品危害防制條例第十條第二項、第二十條第三項前段
    、刑法第十一條前段、第五十六條，判決如主文。
本案經檢察官甲○○到庭執行職務。
中      華      民      國      九十     年      十二     月    二十六  日
                                  臺灣高等法院臺中分院刑事第三庭
                                        審判長法  官  陳  朱  貴
                                              法  官  胡  忠  文
                                              法  官  廖  柏  基
右正本證明與原本無異。
不得上訴。
                                              書記官  柯  孟  伶
中      華      民      國      九十     年      十二     月    二十七  日
附錄本案論罪科刑法條全文：
毒品危害防制條例第十條第二項
施用第二級毒品者，處三年以下有期徒刑。                                  Ｉ


司法院資訊處製作；財團法人民間司法改革基金會備份。
